【裁判字號】    90,交抗,42
【裁判日期】    900914
【裁判案由】    聲明異議
【裁判全文】
臺灣高等法院臺南分院刑事裁定              九十年度交抗字第四二號        Ｇ
      抗  告  人
      即受處分人  甲  ○  ○
右抗告人因違反道路交通管理處罰條例案件，不服臺灣臺南地方法院交通法庭中華民
國九十年六月十二日所為駁回其聲明異議之裁定（九十年度交聲字第三五號），提起
抗告，本院裁定如左：
      主      文
抗告駁回。
      理      由
一、原裁定意旨略以：按違反道路交通管理處罰條例之受處分人，不服該條例第八條
    主管機關所為之處罰，得於接到裁決書之翌日起十五日內，向管轄地方法院聲明
    異議，道路交通管理處罰條例第八十七條第一項定有明文，是違反道路交通管理
    處罰條例之受處分人所得異議之對象，係主管機關所為之裁決，即行政機關所為
    具有行政罰性質之行政處分，至司法機關即管轄地方法院所審理者，則係該裁決
    是否合法適當，乃屬特殊之行政救濟程序。質言之，司法機關之管轄權，係屬後
    續管轄權，而行政機關之管轄權，方為原始管轄權，此不僅係行政處分之本質使
    然，且尚兼具減輕司法機關負擔之功能。因之，假若交通主管機關對於經舉發而
    繫屬之違反道路交通管理處罰條例案件，尚未為裁決時，則其原始之管轄權並未
    消滅，同時司法機關之後續管轄權亦無從產生，故此際司法機關尚無發動司法權
    之必要。況道路交通管理處罰條例及道路交通案件處理辦法，均未設有於裁決處
    分作成前，得預為聲明不服之規定，至刑事訴訟法第三百四十九條但書有關：「
    判決宣示後送達前之上訴亦有效力」之規定，性質上亦非處理道路交通違規案件
    所得準用，是就違反交通管理裁決事件預為聲明異議者，應非合法。從而，違反
    道路交通管理處罰條例之受處分人，於交通主管機關裁決前，先向管轄地方法院
    聲明異議，因其異議之對象尚未存在，該異議自不合法律上之程式。經查，本件
    受處分人即異議人甲○○於八十九年十一月二十七日十七時十分許，在台北市○
    ○區○○路四段違反道路交通安全規則，而違反道路交通管理處罰條例第五十三
    條、第四十五條第一款、第六十條第二項第一款之行為，係於八十九年十一月二
    十七日甫經台北市政府警察局予以舉發二次，嗣於九十年四月六日本件管轄之公
    路監理機關即交通部公路局嘉義區監理所台南監理站，始裁處甲○○罰鍰新臺幣
    一千五百元等之裁決處分，此有交通部公路局嘉義區監理所台南監理站南監五字
    第裁七四─ＡＢＵ四六四Ｏ三六號違反道路交通管理事件裁決書在卷可參，而本
    件異議人則於九十年一月三十一日，即向本院聲明異議，此有卷附之異議狀上所
    載具狀日期及本院收文時間戳章可按，是異議人為本件異議，並無任何就上開違
    規事實之裁決處分存在，參照前揭說明，異議人之聲明異議，顯不合法律上之程
    式，且亦無從補正，故本件異議自非適法，應予駁回云云。
二、抗告意旨稱：抗告人前經臺灣臺南地方法院交通法庭以其異議之聲明不合於法律
    上之程式而裁定駁回，惟現已依規定經交通主管機關裁決而排除該「不合法律上
    之程式」，為此求為撤銷原裁定云云。
三、本件抗告人於刑事聲請狀中雖陳稱係依刑事訴訟法第四百二十條規定聲請再審云
    云，惟依其聲請意旨應係對原法院交通法庭所為駁回其聲明異議之裁定聲明不服
    而為抗告，其情亦經抗告人到庭陳明屬實。按依道路交通管理處罰條例第八十七
    條第一項之規定，受處分人所異議之對象，係交通主管機關所為之裁決，若受處
    分人於交通主管機關裁決前，先向管轄地方法院聲明異議，因其異議對象尚未存
    在，該異議自不合法律上之程式。
    查抗告人於主管機關尚未裁決前，即向原審法院為異議之聲明，其異議顯不合於
    法律上之程式，且亦無從補正，原裁定已述甚詳，原裁定據此認抗告人異議非
    合法，而依道路交通案件處理辦法第十八條之規定，駁回其異議，經核並無不合
    。抗告意旨猶執陳詞而求為撤銷原裁定云云，為無理由，應予駁回。
據上論斷，應依道路交通案件處理辦法第二十六條，刑事訴訟法第四百十二條，裁定
如主文。
中    華    民    國      九十      年      九      月        十四    日
                                  臺灣高等法院臺南分院刑事第六庭
                                      審判長法官  楊    明    章
                                            法官  顏    基    典
                                            法官  徐    宏    志
右正本證明與原本無異。
不得再抗告。
                                      法院書記官  李    梅    菊
中    華    民    國      九十      年      九      月        十八      日


司法院資訊處製作；財團法人民間司法改革基金會備份。
